臺灣臺中地方法院刑事判決            100年度交易字第734號
公  訴  人  臺灣臺中地方法院檢察署檢察官
被      告  蔡棋川
上列被告因過失致死案件，經檢察官提起公訴（100 年度偵字第
14821號），本院以簡式審判程序，判決如下：
    主  文
蔡棋川因過失致人於死，處有期徒刑捌月。
    事  實
一、蔡棋川於民國100年3月26日13時40分許，駕駛車牌號碼 ET-
    1821號自用小客車，沿臺中市○○區○○路，由精科五路往
    嶺東路方向行駛，行經向上路與工業十八路交岔路口，欲自
    左轉專用道左轉工業十八路時，本應注意汽車行駛時，駕駛
    人應注意車前狀況，隨時採取必要之安全措施，且汽車行駛
    至交岔路口，其行進、轉彎應遵守燈光號誌，而該路口設有
    左轉號誌燈，車輛面對箭頭綠燈，僅能依箭頭指示之方向行
    駛，又當時並無不能注意之情事，竟疏未注意車前狀況及未
    遵守燈光號誌指示，於其行向號誌尚為直行箭頭路燈且左轉
    之箭頭綠燈尚未亮起，即貿然左轉，此時適有黃建智騎乘車
    牌號碼M2N -085號重型機車，沿向上路由嶺東路往精科五路
    方向直行，亦行抵該路口並繼續直行，兩車因之避煞不及，
    蔡棋川所駕駛之自小客車右側後照鏡車身乃與黃建智騎乘之
    上開重型機車車頭發生碰撞，黃建智當場人車倒地，致受有
    頭部外傷致顱腦損傷之傷害，經送往臺中市私立澄清醫院中
    港院區救治，仍於同日下午15時22分許不治死亡。蔡棋川於
    肇事後，於未經有偵查權之機關或公務員發覺為犯嫌前，在
    警方前往現場處理時當場承認其為肇事人而願接受裁判。
二、案經臺灣臺中地方法院檢察署檢察官據報相驗後自動檢舉及
    黃建智之父黃進興訴由臺灣臺中地方法院檢察署檢察官偵查
    起訴。
    理  由
一、本案被告蔡棋川所犯係死刑、無期徒刑、最輕本刑為 3年以
    上有期徒刑以外之罪，其於審理程序就前揭被訴事實為有罪
    之陳述，經本院告知簡式審判程序之旨，並聽取其與公訴人
    之意見後，認無不得或不宜改依簡式審判程序進行之情形，
    爰依刑事訴訟法第273條之1第1項規定，裁定本件進行簡式
    審判程序，合先敘明。
二、上開犯罪事實，業據被告於本院準備程序及審理時坦承不諱
    （見本院卷第28、30頁），核與證人即告訴人黃進興及證人
    簡益祥於警詢時指證情節相符，並有道路交通事故現場圖，
    交通事故照片12張、肇事路口監視器擷取畫面翻拍照片12張
    、車輛詳細資料報表附卷可稽，並有監視器畫面燒錄光碟片
    1 片附卷可佐。又被害人黃建智因本案車禍致受有頭部外傷
    致顱腦損傷、臉部（下顎）部裂傷、雙側耳出血等傷害，經
    送醫救治，仍因頭部外傷致顱內出血而死亡之事實，有澄清
    醫院死亡病患病歷摘要 1紙附卷可佐，並經臺中地方法院檢
    察署檢察官督同檢驗員相驗屬實，製有相驗筆錄、驗斷書、
    相驗屍體證明書及相驗照片12張等附卷可證。按汽車行駛時
    ，駕駛人應注意車前狀況，並隨時採取必要之安全措施；汽
    車行駛至交岔路口，其行進、轉彎，應遵守燈光號誌，道路
    交通安全規則第94條第3項、第102條第1項第1款分別定有明
    文。次按行車管制號誌各燈號顯示之意義如左：「二、箭頭
    綠燈（一）箭頭綠燈表示僅准許車輛依箭頭指示之方向行駛
    」，為道路交通標誌標線號誌設置規則第206條第2款第 1目
    所明定。被告駕車自應注意遵守上開規定，而依當時情形，
    並無不能注意之情事，被告竟疏未注意車前狀況及未遵守燈
    光號誌指示，於左轉之箭頭綠燈尚未亮起，即貿然左轉，致
    其駕駛之自小客車右側後照鏡車身與被害人黃建智所騎乘之
    機車車頭發生碰撞而肇事，使被害人因本件車禍而死亡，且
    本件經送臺中市車輛行車事故鑑定委員會鑑定，認被告駕駛
    自小客車違反號誌管制（直行箭頭綠燈時段）左轉行駛進入
    路口為本件肇事原因，被害人黃建智並無肇事因素等語，有
    該鑑定委員會100年5月31日中車鑑字第1000003048號函暨檢
    附之鑑定意見書 1份附卷可參，亦同此認定，足認被告在本
    件車禍中確有過失，且被告之過失行為與被害人之死亡間確
    有相當因果關係，被告之自白與事實相符，堪予採信。綜上
    所述，本件事證已臻明確，被告犯行堪予認定，應予依法論
    科。
三、論罪科刑之理由：
(一)被告蔡棋川因駕駛之過失，致被害人黃建智死亡，核其所為
    ，係犯刑法第276條第1項之過失致死罪。
(二)被告於本案肇事後，報案人或勤指中心轉來資料未報明肇事
    人姓名，經員警至現場處理時，被告在場，並當場承認其為
    肇事人，自首而願接受裁判等情，有臺中市○○○道路交通
    事故肇事人自首情形紀錄表1紙附卷可稽（見100年度相字第
    503號卷第22頁），爰依刑法第62條前段規定減輕其刑。
(三)爰審酌被告輕忽行車安全，與被害人黃建智發生車禍而致被
    害人黃建智死亡，令被害人家屬遭受失去至親之傷痛，且迄
    未賠償被害人家屬所受之損害，獲得被害人家屬之諒解，誠
    屬不該，惟念被告犯後尚知坦承過失犯行，以及被告為國小
    畢業之智識能力、家庭經濟狀況為勉持等一切情狀，量處如
    主文所示之刑，以示懲儆。
據上論斷，應依刑事訴訟法第273條之1第1項、第299條第 1項前
段，刑法第276條第 1項、第62條前段，刑法施行法第1條之1第1
項、第2項前段，判決如主文。
本案經檢察官柯學航到庭執行職務。
中    華    民    國  100    年    11    月    18    日
                  刑事第十五庭  法  官  林美玲
以上正本證明與原本無異。
如不服本判決應於收受判決後10日內向本院提出上訴書狀，並應
敘述具體理由；其未敘述上訴理由者，應於上訴期間屆滿後20日
內向本院補提理由書（均須按他造當事人之人數附繕本）「切勿
逕送上級法院」。
                                書記官  黃珮華
中    華    民    國  100    年    11    月    18    日